臺灣臺中地方法院刑事判決
111年度金訴字第210號
公  訴  人  臺灣臺中地方檢察署檢察官
被      告  林祐成




選任辯護人  張淑琪律師
上列被告因違反洗錢防制法等案件，經檢察官提起公訴（111年
度偵字第317號）及移送併辦（111年度偵字第316號、111年度偵
字第1631號、111年度偵字第3305號、111年度偵字第1400號、11
1年度偵字第4252號、111年度偵字第9596號、111年度偵字第978
5號、111年度偵字第27837號），被告於準備程序中就被訴事實
為有罪之陳述，經告知簡式審判程序之旨，並聽取當事人之意見
後，經本院合議庭裁定由受命法官獨任進行簡式審判程序，判決
如下：
    主    文
丁○○幫助犯洗錢防制法第十四條第一項之洗錢罪，處有期徒刑
陸月，併科罰金新臺幣陸萬元，罰金如易服勞役，以新臺幣壹仟
元折算壹日。
    犯罪事實
一、丁○○可預見金融機構帳戶係個人理財之重要工具，為個人財
    產、信用之重要表徵，如交予他人使用，有供作財產犯罪用
    途之可能，而犯罪者取得他人存摺、金融卡（含密碼）及網
    路銀行帳號、密碼等帳戶資料之目的，在於取得贓款及掩飾
    犯行不易遭人追查，對於提供帳戶雖無引發他人萌生犯罪之
    確信，但仍以縱若前開取得帳戶之人利用其帳戶持以詐欺取
    財，或掩飾、隱匿特定犯罪所得而洗錢，亦不違背其本意之
    幫助犯意，於民國110年6月21日某時許，在臺北市之不詳地
    點，將其所有之臺灣中小企業銀行帳號000-00000000000號
    帳戶之存摺、金融卡及網路銀行之帳號、密碼，交予真實姓
    名年籍不詳、自稱「陳學樟」之不詳詐欺集團成員使用，而
    容任該集團人員任意使用上開帳戶。嗣本案詐欺集團成員經
    「陳學樟」取得上開帳戶資料，即共同意圖為自己不法之所
    有，基於詐欺取財及一般洗錢之犯意聯絡，以如附表編號1
    至10所示之方式，詐騙如附表編號1至10所示之丑○○等人，
    致渠等均因而陷於錯誤，分別依指示匯款如附表編號1至10
    所示之金額，至丁○○所申辦之上開臺灣中小企業銀行帳戶，
    再透過網路銀行轉出或現金提領之方式，移轉、隱匿附表編
    號1、2、3、4-①、6、8至10所示詐欺犯罪所得之去向及所在
    ；至附表編號4-②、5、7部分款項則未及時轉出或提領，致
    未生掩飾、隱匿詐欺犯罪所得之去向、所在之結果而未遂。
    嗣丑○○等人查覺受騙後報警處理，經警循線查悉上情。
二、案經丑○○訴由桃園市政府警察局中壢分局；壬○○訴由臺北市
    政府警察局內湖分局；乙○○訴由臺北市政府警察局大安分局
    ；己○○訴由彰化縣警察局鹿港分局；子○○訴由臺北市政府警
    察局中正第一分局；戊○○訴由新竹市警察局第一分局；癸○○
    訴由高雄市政府警察楠梓分局；庚○○訴由高雄市政府警察局
    三民第二分局；暨高雄市政府警察局林園分局、新北市政府
    警局新莊分局、桃園市政府警察局龍潭分局、臺中市政府警
    察局第一分局、第五分局及烏日分局、新北市政府警察局三
    重分局、板橋分局、新店分局報告臺灣臺中地方檢察署檢察
    官偵查起訴及移送併辦。
    理    由
一、本案被告丁○○所犯，非死刑、無期徒刑、最輕本刑為3年以
    上有期徒刑之罪，或高等法院管轄第一審之案件，被告於本
    院準備程序中，就前揭被訴事實為有罪之陳述，經受命法官
    告以簡式審判程序之旨，並聽取公訴人、被告及辯護人之意
    見後，本院認無不得或不宜改依簡式審判程序進行之處，爰
    依刑事訴訟法第273條之1第1項、第284條之1規定，經合議
    庭評議後，裁定本案由受命法官獨任進行簡式審判程序，是
    本案之證據調查，依刑事訴訟法第273條之2規定，不受同法
    第159條第1項、第161條之2、第161條之3、第163條之1及第
    164條至第170條規定之限制，合先敘明。
二、上開犯罪事實，業據被告本院準備程序及審理時均坦承不諱
    （本院卷第183至184頁、第213頁），核與證人即告訴人丑○○、壬○○、乙○○、己○○、子○○、戊○○、癸○○、庚○○、被害人
    丙○○、甲○○於警詢時之證述均大致相符（偵317卷第27至29
    頁、偵316卷第33至36頁、偵1631卷第101至105頁、偵3305
    卷第37至39頁、偵1400卷第19至26頁、偵9596卷第25至27頁
    、偵9785卷第43至48頁、偵27837卷第29至32頁、偵4252卷
    第39至42頁、偵9785卷第27至28頁），並有臺灣中小企業銀
    行國內作業中心110年9月27日110中法查密字第CU73364號函
    及所附灣中小企業銀行帳號000-00000000000號帳戶之客戶
    基本資料、印鑑卡及歷史交易明細表（見偵317卷第93至100
    頁、偵9785卷第75至77頁）、【告訴人丑○○部分】內政部警
    政署反詐騙諮詢專線紀錄表、桃園市政府警察局中壢分局仁
    愛派出所受理詐騙帳戶通報警示簡便格式表、金融機構聯防
    機制通報單、網路銀行轉帳交易明細截圖、告訴人丑○○之台
    北富邦銀行帳戶存摺封面影本、LINE對話紀錄截圖（偵317
    卷第101至103頁、第127至131頁、第179頁、第185頁、第18
    9至211頁)、【告訴人壬○○部分】告訴人壬○○之合作金庫商
    業銀行北寧分行帳戶基本資料、存摺封面及交易明細影本、
    通訊軟體LINE截圖、「Glenber Wealth Limited」投資網站
    截圖、網路銀行轉帳交易明細截圖（偵316卷第37至44頁、
    第47至52頁、第53頁）、【告訴人乙○○部分】臺北市政府警
    察局大安分局安和路派出所陳報單、受（處）理案件證明單
    、受理各類案件紀錄表、受理詐騙帳戶通報警示簡便格式表
    、內政部警政署反詐騙諮詢專線記錄表（偵1631卷第99、10
    9、111、115、129頁）、投資交易明細表、LINE對話紀錄及
    截圖（偵1631卷第133至135頁、第139至144頁、核交156卷
    第9至41頁）、【告訴人己○○部分】彰化縣警察局鹿港分局
    鹿港派出所陳報單、受理各類案件紀錄表、受（處）理案件
    證明單、內政部警政署反詐騙諮詢專線紀錄表、金融機構聯
    防機制通報單、內政部警政署反詐騙諮詢專線紀錄表（偵33
    05卷第29至33頁、第41、43、45頁）、網路匯款紀錄、LINE
    對話紀錄截圖、詐欺集團架設之行動APP頁面截圖（偵3305
    卷第47至59頁）、【告訴人子○○部分】帳戶個資檢視、內政
    部警政署反詐騙諮詢專線紀錄表、臺北市政府警察局中正第
    一分局博愛路派出所陳報單、受理詐騙帳戶通報警示簡便格
    式表、受（處）理案件證明單、轉帳交易明細截圖（偵1400
    卷第29至33頁、第37至38頁、第57、83、100頁）、【被害
    人丙○○部分】內政部警政署反詐騙諮詢專線紀錄表、新竹市
    警察局第二分局東門派出所受理詐騙帳戶通報警示簡便格式
    表、金融機構聯防機制通報單（偵4252卷第55至61頁）、【
    告訴人戊○○部分】內政部警政署反詐騙諮詢專線紀錄表、新
    竹市警察局第一分局湳雅派出所受理詐騙帳戶通報警示簡便
    格式表、金融機構聯防機制通報單、受（處）理案件證明單
    、受理各類案件紀錄表、元大銀行國內匯款申請書、「安雨
    萱」Facebook個人資料截圖、詐欺集團架設之行動APP頁面
    及交易資料截圖（偵9596卷第35至38頁、第45頁、第47頁59
    頁、第69至77頁）、【被害人甲○○部分】內政部警政署反詐
    騙諮詢專線紀錄表、臺南市政府警察局佳里分局佳里派出所
    受理詐騙帳戶通報警示簡便格式表、金融機構聯防機制通報
    單、匯款交易明細、「0ZZ0」行動APP頁面及對話紀錄截圖
    （偵9785卷第29至39頁）、【告訴人癸○○部分】內政部警政
    署反詐騙諮詢專線紀錄表、高雄市政府警察楠梓分局楠梓派
    出所受理詐騙帳戶通報警示簡便格式表、金融機構聯防機制
    通報單、轉帳交易明細、LINE對話紀錄截圖（偵9785卷第49
    至70頁）、【告訴人庚○○部分】內政部警政署反詐騙諮詢專
    線紀錄表、高雄市政府警察三民第二分局陽明派出所金融機
    構聯防機制通報單、受（處）理案件證明單、受理各類案件
    紀錄表、存摺交易明細影本、LINE對話紀錄截圖（偵27837
    卷第39至40頁、第50頁、第55至71頁、第75至76頁）等在卷
    可稽，足認被告前揭自白與事實相符，堪以採信。綜上所述
    ，被告上開犯行均事證明確，洵堪認定，皆應予依法論科。
三、論罪科刑部分：
(一)按幫助犯之成立，以行為人主觀上認識被幫助者，正欲從事
    犯罪或係正在從事犯罪，且該犯罪有既遂可能，而其行為足
    以幫助他人實現構成要件者，即具有幫助故意，並不以行為
    人確知被幫助者，係犯何罪名為必要。
(二)次按我國洗錢防制法對於洗錢之定義，所參酌之聯合國禁止
    非法販運麻醉藥品和精神藥物公約（又稱維也納公約）第 3
    條第1項第b、c款，以及聯合國打擊跨國有組織犯罪公約第6
    條第1項第a、b款之中文版，雖將行為人必須「knowing」洗
    錢標的財產是源自特定犯罪所得之「knowing」翻譯為「明
    知」。但洗錢防制法第2條修正之立法說明第4點，已敘明有
    關是否成立該條第3 款洗錢行為之判斷重點「在於主觀上是
    否明知或可得而知所收受、持有」，即不以「明知」為限。
    金融帳戶乃個人理財工具，依我國現狀，申設金融帳戶並無
    任何特殊限制，且可於不同之金融機構申請多數帳戶使用，
    是依一般人之社會通念，若見他人不以自己名義申請帳戶，
    反而收購或借用別人之金融帳戶以供使用，並要求提供提款
    卡及告知密碼，則提供金融帳戶者主觀上如認識該帳戶可能
    作為對方收受、提領特定犯罪所得使用，對方提領後會產生
    遮斷金流以逃避國家追訴、處罰之效果，仍基於幫助之犯意
    ，而提供該帳戶之提款卡及密碼，以利洗錢實行，仍可成立
    一般洗錢罪之幫助犯（最高法院108年台上大字第3101號刑
    事裁定意旨參照）。
(三)本案被告雖提供上開臺灣中小企業銀行之帳戶資料供他人詐
    欺取財及洗錢犯罪使用，但並無證據證明其有參與詐欺取財
    或洗錢之構成要件行為，或與實施詐騙犯行者有詐欺、洗錢
    之犯意聯絡，即無從認屬上開詐欺取財行為之共同正犯。則
    被告基於幫助之意思，參與詐欺取財、一般洗錢之構成要件
    以外行為，為幫助犯。是核被告所為，係犯刑法第30條第1
    項前段、第339條第1項之幫助詐欺取財罪，刑法第30條第1
    項前段、洗錢防制法第14條第1項之幫助一般洗錢罪，及刑
    法第30條第1項前段、洗錢防制法第14條第2項、第1項之幫
    助一般洗錢未遂罪。告訴人己○○、子○○、戊○○就附表編號4-
    ②、5、7部分所匯款項遭圈存部分，因未經提領，尚未形成
    金流斷點，而未達既遂，移送併辦意旨認此部分亦屬幫助洗
    錢既遂容有誤會，惟此僅為行為態樣之別，毋庸變更起訴法
    條，附此敘明。
(四)被告提供本案臺灣中小企業銀行之存摺、金融卡及網路銀行
    帳號、密碼之行為，使告訴人丑○○等人受詐騙匯款並遮斷金
    流效果，侵害數個被害人財產法益，係一行為觸犯數個基本
    構成要件相同之幫助詐欺取財、幫助洗錢既遂、未遂罪名，
    依刑法第55條規定，應論以一罪；且所犯幫助詐欺取財及幫
    助一般洗錢既、未遂犯行，亦係一行為觸犯數罪名，應從一
    重之幫助一般洗錢罪處斷。
(五)移送併辦部分即111年度偵字第316號、111年度偵字第1631
    號、111年度偵字第3305號、111年度偵字第1400號、111年
    度偵字第4252號、111年度偵字第9596號、111年度偵字第97
    85號、111年度偵字第27837號部分，與起訴並判有罪部分，
    均具有想像競合犯之裁判上一罪關係，均為起訴效力所及，
    本院自得一併審理。
(六)被告基於幫助之犯意而為一般洗錢罪，應依刑法第30條第2
    項規定，按正犯之刑減輕之。又按洗錢防制法第16條第2項
    規定：犯前二條之罪，在偵查或審判中自白者，減輕其刑。
    被告於本院審理時自白犯行，已如前述，應依前揭規定減輕
    其刑，並依刑法第70條規定遞減之。
(七)爰依行為人之責任，審酌被告不顧政府近年來為查緝犯罪，
    大力宣導民眾勿輕率提供個人申辦之金融帳戶資料而成為詐
    騙之幫兇，仍提供本案帳戶資料予他人使用，影響社會正常
    交易安全，並助長詐欺犯罪猖獗，導致檢警難以追緝，增加
    被害人尋求救濟之困難，所為實不足取；並衡酌本件告訴人
    等受有如附表編號1之10所示之財產損失非輕，及被告於本
    院審理時坦承犯行，惟未能與各告訴人達成和解賠償損害之
    犯罪後態度；暨其自述具高中畢業學歷之智識程度、於家中
    工廠幫忙工作、月薪大約新臺幣（下同）3萬元、未婚、無
    扶養其他親屬之生活經濟狀況（本院卷第214頁）等一切情
    狀，量處如主文所示之刑，並諭知罰金易服勞役之折算標準
    。
四、沒收部分：
(一)犯罪所得之沒收、追繳或追徵，在於剝奪犯罪行為人之實際
    犯罪所得（原物或其替代價值利益），使其不能坐享犯罪之
    成果，以杜絕犯罪誘因，可謂對抗、防止經濟、貪瀆犯罪之
    重要刑事措施，性質上屬類似不當得利之衡平措施，著重所
    受利得之剝奪，是苟無犯罪所得，自不生利得剝奪之問題。
    又幫助犯係指就他人之犯罪加以助力，使其易於實施之積極
    或消極行為而言。其犯罪態樣與實施犯罪之正犯有異，其所
    處罰者，乃其提供助力之行為本身，而非正犯實施犯罪之行
    為，因此幫助犯對正犯所有供犯罪所用或因犯罪所得之物，
    無庸併為沒收之宣告；幫助犯僅係對於犯罪構成要件以外行
    為為加工，除因幫助行為有所得外，正犯犯罪所得，非屬幫
    助犯之犯罪成果，自不得對其為沒收之諭知（最高法院88年
    度台上字第6234號、106年度台上字第1196號判決意旨參照
    ）。
(二)依本案卷內證據資料內容，並無證據證明被告上開幫助犯行
    有取得任何犯罪所得，亦無從認定被告有分得詐欺所得之款
    項，是被告就本案既無不法利得，自無犯罪所得應予宣告沒
    收或追徵之問題，爰不予宣告沒收或追徵其價額。又被告所
    提供本案臺灣中小企業銀行之存摺、金融卡等，並未扣案，
    且上開帳戶之存摺、金融卡等僅為帳戶使用之表徵，本身價
    值低廉，亦可隨時停用或掛失補辦，就沒收制度所欲達成之
    社會防衛目的並無助益，不具刑法上之重要性，而無宣告沒
    收、追徵之必要，附此敘明。
據上論斷，應依刑事訴訟法第273條之1第1項、第299條第1項前
段，判決如主文。
本案經檢察官翁嘉隆、林宏昌提起公訴及移送併辦，檢察官柯學
航、陳信郎、張永政移送併辦，檢察官辛○○到庭執行職務。
中　　華　　民　　國　　111 　年　　10　　月　　19　　日
                  刑事第十七庭  法  官  孫藝娜
以上正本證明與原本無異。
如不服本判決應於收受判決後20日內向本院提出上訴書狀，並應
敘述具體理由；其未敘述上訴理由者，應於上訴期間屆滿後20日
內向本院補提理由書（均須按他造當事人之人數附繕本）「切勿
逕送上級法院」。
                                書記官  黃詩涵
中　　華　　民　　國　　111 　年　　10　　月　　19　　日
附錄本案論罪科刑法條全文：　
中華民國刑法第339條
意圖為自己或第三人不法之所有，以詐術使人將本人或第三人之
物交付者，處5年以下有期徒刑、拘役或科或併科50萬元以下罰
金。
以前項方法得財產上不法之利益或使第三人得之者，亦同。
前二項之未遂犯罰之。
洗錢防制法第14條
有第二條各款所列洗錢行為者，處7年以下有期徒刑，併科新臺
幣5百萬元以下罰金。
前項之未遂犯罰之。
前二項情形，不得科以超過其特定犯罪所定最重本刑之刑。

附表：
編號 告訴人/ 被害人 詐欺方式 匯款時間 匯款金額 （新臺幣） 轉出時間/金額 （新臺幣） 1 丑○○ 不詳詐欺集團成員於110年5月某日，自稱名為「怡靜Amy」之人，透過通訊軟體LINE與丑○○聯繫，嗣其取得丑○○信任後，佯邀丑○○加入虛偽之「GLENBER」投資網站操作股票獲利云云，致丑○○陷於錯誤，於右列時間，將右列款項匯入上開臺灣中小企業銀行帳戶。 110年7月3日14時11分許  120萬元 110年7月3日14時33分、17時59分許，分別轉出含左列金額在內之70萬元、54萬5000元，共計124萬5000元。  2 壬○○ 不詳詐欺集團成員於110年3月16日某時許，自稱名為「小敏」之人，透過通訊軟體LINE與壬○○聯繫，並邀請壬○○加入不詳之股票投資群組，嗣由自稱「Gordan」之投顧老師，佯邀壬○○加入虛偽之「Glenber Wealth Limited」外匯投資平台，宣稱能一次性交易，保證獲利云云，致壬○○陷於錯誤，於右列時間，將右列款項匯入上開臺灣中小企業銀行帳戶。  110年6月29日9時36分 200萬元 110年6月29日9時43分，轉出200萬元。  3 乙○○ 不詳詐欺集團成員自110年3月30日起至同年8月11日止，自稱名為「周雨彤」之人，以介紹股票及投資課程為由，透過行動電話簡訊及通訊軟體LINE與乙○○聯繫，嗣其取得乙○○信任後，佯邀乙○○加入虛偽之「Rosystyle.Wealth Limited」外匯投資平台云云，致乙○○陷於錯誤，於右列時間，將右列款項匯入上開臺灣中小企業銀行帳戶。 ①110年6月23日13時59分許   30萬元 110年6月23日14時39分許，轉出含左列金額在內之62萬元。    ②110年6月25日12時17分許 50萬元 110年6月25日12時30分許，轉出含左列金額在內之50萬元。  4 己○○ 不詳詐欺集團成員於110年7月5日起，設置虛偽之比特幣投資APP「0ZZ0」，致己○○陷於錯誤，透過上開APP投資比特幣，於右列時間，將右列款項匯入上開臺灣中小企業銀行帳戶。   ①110年7月5日8時37分許 5萬元 110年7月5日11時22分許，提領含左列金額在內之現金100萬元。     ②110年7月7日7時47分許 5萬元 已圈存。  5 子○○ 不詳詐欺集團成員於110年5月間起，自稱名為「曉雯」之人，透過通訊軟體LINE與子○○聯繫，嗣其取得子○○信任後，佯邀子○○加入虛偽之虛擬貨幣投資平台「OZZO」云云，致子○○陷於錯誤，於右列時間，將右列款項匯入上開臺灣中小企業銀行帳戶。 110年7月7日13時26分許（起訴書誤載為13時29分許）  1萬元 已圈存。  6 丙○○ 不詳詐欺集團成員於110年4月7日某時許，傳送簡訊予丙○○，以提供股票訊息為由，邀請丙○○加為通訊軟體LINE好友後，再自稱名為「吳懿佳」之人，佯邀丙○○加入虛偽之「Rosystyle.Wealth Limited」外匯投資平台云云，致丙○○陷於錯誤，於右列時間，將右列款項匯入上開臺灣中小企業銀行帳戶。 110年6月25日13時22分許  40萬元 110年6月25日13時34分許，轉出含左列金額在內之50萬元。  7 戊○○ 不詳詐欺集團成員於110年6月19日，自稱名為「徐慧雅」、「安雨萱」之人，透過社群網站Facebook與戊○○聯繫，佯邀戊○○加入虛偽之賭博網站及投資網站云云，致戊○○陷於錯誤，於右列時間，將右列款項匯入上開臺灣中小企業銀行帳戶。 110年7月7日12時34分許 30萬元 已圈存。  8 甲○○ 不詳詐欺集團成員於110年5月24日某時許，自稱名為「宋建國」之人，與甲○○加為通訊軟體LINE好友，並佯邀甲○○加入虛偽之虛擬貨幣投資平台「OZZO」云云，致甲○○陷於錯誤，將右列款項匯入上開臺灣中小企業銀行帳戶。 ①110年7月2日18時20分許 5萬元 110年7月2日19時40分許，轉出10萬元。    ②110年7月2日18時23分許 5萬元     ③110年7月6日8時48分許 5萬元 110年7月6日15時18分許，轉出含左列金額在內之40萬元。    ④110年7月2日8時52分許 5萬元  9 癸○○ 不詳詐欺集團成員於110年6月25日前某時日，自稱名為「佳琪」之人，與癸○○加為通訊軟體LINE好友，並佯邀癸○○加入虛偽之虛擬貨幣投資平台「OZZO」云云，致癸○○陷於錯誤，於右列時間，將右列款項匯入上開臺灣中小企業銀行帳戶。 ①110年7月2日19時45分許 3萬元 110年7月2日22時26分許，轉出含左列金額在內之15萬元。    ②110年7月5日7時52分許 5萬元 110年7月5日11時22分許，提領含左列金額在內之現金100萬元。     ③110年7月5日9時21分許 5萬元     ④110年7月5日15時57分許 2萬7710元 110年7月5日16時32分許，轉出含左列金額在內之13萬5000元。    ⑤110年7月5日18時37分許 17萬2290元 110年7月5日19時39分許，轉出含左列金額在內之20萬元。    ⑥110年7月6日9時1分許 5萬元 110年7月6日15時18分許，轉出含左列金額在內之40萬元。    ⑦110年7月6日10時49分許 2萬7000元     ⑧110年7月6日19時36分許 5萬元 110年7月6日20時13分許，轉出含左列金額在內之24萬元。    ⑨110年7月6日19時37分許 2萬3000元     ⑩110年7月6日19時41分許 4萬9000元  10 庚○○ 不詳詐欺集團成員於110年6月初某日起，自稱名為「曉雯」之人，透過通訊軟體LINE與庚○○聯繫，嗣其取得庚○○信任後，佯邀庚○○加入虛偽之虛擬貨幣投資平台「OZZO」云云，致庚○○陷於錯誤，於右列時間，將右列款項匯入上開臺灣中小企業銀行帳戶。 ①110年7月5日20時34分許 3萬元 110年7月5日21時9分許，轉出含左列金額在內之4萬5000元。    ②110年7月6日15時55分許 2萬元 110年7月6日16時16分、20時13分許，轉出含左列金額在內之1萬元、24萬元。    ③110年7月6日15時57分許 3萬元